臺灣臺中地方法院民事判決　九十一年度重訴字第五六八號
　　原　　　告　　合作金庫銀行股份有限公司
　　法定代理人　　丙○○
　　訴訟代理人　　丁○○
　　　　　　　　　甲○○
　　被　　　告　　相輔企業股份有限公司
　　兼法定代理人　乙○○
　　被　　　告　　己○○
　　　　　　　　　庚○○
　　　　　　　　　戊○○
右當事人間請求給付借款事件，本院判決如左：
    主      文
被告應連帶給付原告新台幣陸佰玖拾萬元及美金陸萬陸仟柒佰柒拾元玖角玖分，及如
附表二所示之利息及違約金。
原告其餘之訴駁回。
訴訟費用由被告連帶負擔。
    事      實
甲、原告方面：
  一、聲明：被告應連帶給付原告新台幣陸佰玖拾萬元及美金陸萬陸仟柒佰柒拾元玖
      角玖分，及如附表一所示。
  二、陳述：
    (一)被告相輔企業股份有限公司（下稱相輔公司）於民國（下同）九十年四月十八
      日及同月十九日，邀同其餘被告乙○○、己○○、庚○○、戊○○為連帶保證
      人，向原告擔保被告相輔公司於新台幣（下同）二千萬元之限額內，對原告所
      積欠之債務。
    (二)被告相輔公司於九十年四月十八日向原告借得一百五十萬元，約定利息按原告
      基本放款利率百分之七‧六（機動調整之，現為百分之七‧二八四）加碼百分
      之０‧四九五計算，借款期間自九十年四月十八日起至九十一年四月十八日止
      ，被告應每月付息，如一期為繳，視為全部到期，逾期清償在六個月以內者，
      按上開利率百分之十，超過六個月者，按上開利率百分之二十計付違約金。詎
      被告僅繳納本息至九十一年一月十三日止，自九十一年一月十四日起未繳息，
      尚欠本金九十六萬元，及利息、違約金。
    (三)被告相輔公司於九十年四月二十五日向原告借款六百萬元，約定利息按原告基
      本放款利率百分之七‧六（機動調整之，現為百分之七‧二八四）加碼百分之
      二‧五計算，借款期間自九十年四月二十五日起至九十一年四月二十五日止，
      被告應每月付息，如一期為繳，視為全部到期，逾期清償在六個月以內者，按
      上開利率百分之十，超過六個月者，按上開利率百分之二十計付違約金。詎被
      告僅繳納本息至九十年十二月二十四日止，自九十年十二月二十五日起未繳息
      ，尚欠本金六百萬元，及利息、違約金。
    (四)被告相輔公司並於九十年十一月三日以其餘被告為連帶保證人，與原告簽訂進
      口遠期信用狀借款契約，約定被告相輔公司得在美金八萬元之額度內，向原告
      循環借款，契約期間自九十年十一月十三日起至九十二年五月十三日止，被告
      應於每筆借款到期日償還原告，利率依原告通知之利率支付，本件均以百分之
      六計算，到期不履行，按上開利率百分之十，超過六個月者，按上開利率百分
      之二十計付違約金，後被告相輔公司陸序向原告請求融資，原告並於(1)九十年
      十月十八日融資美金二萬二千一百五十四元四角，到期日為九十一年四月十六
      日；(二)九十年十月十七日融資美金九千七百八十一元二角，到期日九十一年四
      月十五日；(三)九十年十一月三十日融資美金二萬四千七百八十七元五角九分，
      到期日九十一年五月二十九日；(4)九十一年一月十四日融資筆美金一萬零四十
      七元八角，到期日九十一年七月十三日。然被告到期均未償還，尚欠本金美金
      六萬六千七百七十元九角九分，及利息、違約金，且因信用狀繳款係從到單日
      （即押匯日）起算，若不繳息，就算違約。
    (五)依消費借貸及連帶保證之法律關係提起本件訴訟。
  三、證據：提出借款契約影本一件（一百五十萬元）、本票影一件（六百萬元）、
      借據影本一件（美金八萬元）、授信約定書影本四件、相輔公司變更登記表影
      本一件、遠期信用狀授信紀錄卡影本四件、進口單據到達處理紀錄單影本四件
      、進口遠期信用狀借款契約影本一件、連帶保證書影本一件為證。
乙、被告均未於言詞辯論期日到場，亦未提出書狀作何聲明或陳述。
    理      由
一、本件被告經合法通知，均未於言詞辯論期日到場，核無民事訴訟法第三百八十六
    條各款所列情形，爰依原告之聲請，由其一造辯論而為判決。
二、本件原告主張被告相輔公司於九十年四月十八日及同月十九日，邀同其餘被告乙○○、己○○、庚○○、戊○○為連帶保證人，向原告擔保被告相輔公司於二千
    萬元之限額內，對原告所積欠之債務，後(一)被告相輔公司於九十年四月十八日向
    原告借得一百五十萬元，約定利息按原告基本放款利率百分之七‧六（機動調整
    之，現為百分之七‧二八四）加碼百分之０‧四九五計算，借款期間自九十年四
    月十八日起至九十一年四月十八日止，被告應每月付息，如一期為繳，視為全部
    到期，逾期清償在六個月以內者，按上開利率百分之十，超過六個月者，按上開
    利率百分之二十計付違約金，然被告僅繳納本息至九十一年一月十三日止，自九
    十一年一月十四日起未繳息，尚欠本金九十六萬元，及利息、違約金；(二)被告相
    輔公司於九十年四月二十五日向原告借款六百萬元，約定利息按原告基本放款利
    率百分之七‧六（機動調整之，現為百分之七‧二八四）加碼百分之二‧五計算
    ，借款期間自九十年四月二十五日起至九十一年四月二十五日止，被告應每月付
    息，如一期為繳，視為全部到期，逾期清償在六個月以內者，按上開利率百分之
    十，超過六個月者，按上開利率百分之二十計付違約金，被告僅繳納本息至九十
    年十二月二十四日止，自九十年十二月二十五日起未繳息，尚欠本金六百萬元，
    及利息、違約金；(三)被告相輔公司並於九十年十一月三日以其餘被告為連帶保證
    人，與原告簽訂進口遠期信用狀借款契約，約定被告相輔公司得在美金八萬元之
    額度內，向原告循環借款，契約期間自九十年十一月十三日起至九十二年五月十
    三日止，被告應於每筆借款到期日償還原告，利率依原告通知之利率支付，本件
    均以百分之六計算，到期不履行，按上開利率百分之十，超過六個月者，按上開
    利率百分之二十計付違約金，後被告相輔公司陸序向原告請求借款融資，原告並
    於(1)九十年十月十八日融資美金二萬二千一百五十四元四角，到期日為九十一年
    四月十六日；(二)九十年十月十七日融資美金九千七百八十一元二角，到期日九十
    一年四月十五日；(三)九十年十一月三十日融資美金二萬四千七百八十七元五角九
    分，到期日九十一年五月二十九日；(4)九十一年一月十四日融資筆美金一萬零四
    十七元八角，到期日九十一年七月十三日，然被告到期均未償還，尚欠本金美金
    六萬六千七百七十元九角九分，及利息、違約金等事實，業據提出借款契約影本
    一件（一百五十萬元）、本票影一件（六百萬元）、借據影本一件（美金八萬元
    ）、授信約定書影本四件、相輔公司變更登記表影本一件、遠期信用狀授信紀錄
    卡影本四件、進口單據到達處理紀錄單影本四件、進口遠期信用狀借款契約影本
    一件、連帶保證書影本一件為證，核屬相符，核屬相符，又被告經合法通知，均
    未於言詞辯論期日到場，亦未提出書狀作何聲明或陳述，經本院調查結果，原告
    上開主張，堪信為真實。
三、按依原告與被告所簽訂之進口遠期信用狀借款契約第三條約定：「本借款之利息
    ，自貴庫（按即原告）或貴庫國外代理銀行付款之日起至借款到期日止，按貴庫
    通知利率支付，貴庫並得依照貴庫借入外匯資金成本加碼利率隨時調整之。到期
    不履行時，除依照到期日當日貴庫通知之遠期信用狀外幣授信利率與貴庫放款利
    率加碼標準核算之新臺幣放款利率之較高利率支付遲延利息外，逾期六個月以內
    ，另按遲延利息百分之十，逾期超過六個月，另按遲延利息百分之二十加付違約
    金。」第五條約定：「借款人最遲應於每筆借款到期日，將借款本金以外匯存款
    或按償還時當時貴庫所公告之外匯即期賣出匯率，或按借款人另向貴庫所訂立預
    購遠期外匯契約之匯率折合新臺幣償付貴庫；同時並將借款利息，按償還當時貴
    庫所公告之外匯即期賣出匯率折合新臺幣一併交付貴庫，以資償還貴庫或轉付貴
    庫國外代理銀行，決不延誤。」故依兩造所約之定信用狀借款契約可知，雖被告
    自原告借款之日（按即押匯日）即應支付利息，然被告則可至借款到期日屆至時
    始為清償，故被告相輔公司就其向原告所借用之各筆信用狀融資借款，實自借款
    到期日之翌日起始付遲延之責，而應另給付原告違約金，綜上所述，原告所主張
    有關信用狀借款，從到單日起若不繳息，被告就算違約，應計付違約金云云，顯
    與兩造之契約約定不符，故本件原告所為前揭請求中，就信用狀借款之違約金始
    期計算，就(1)九十年十月十八日融資美金二萬二千一百五十四元四角，應自到期
    日之翌日即九十一年四月十七日起；(二)九十年十月十七日融資美金九千七百八十
    一元二角，應自到期日之翌日即九十一年四月十六日起；(三)九十年十一月三十日
    融資美金二萬四千七百八十七元五角九分，應到期日之翌日即九十一年五月三十
    日起；(4)九十一年一月十四日融資筆美金一萬零四十七元八角，應自到期日之翌
    日即九十一年七月十四日起算，其逾期六個月以內，另按遲延利息百分之十，逾
    期超過六個月，另按遲延利息百分之二十加付違約，原告就信用狀借款違約金之
    請求，超過此部分，於法無據，而無足取。
四、從而，原告依消費借貸及連帶保證之法律關係，請求被告連帶給付六百九十萬元
    及美金六萬六千七百七十元九角九分，及如附表二所示之利息及違約金，為有理
    由，應予准許，其逾此部分之請求，即屬無據，應於駁回。
五、據上論結，原告之訴為一部有理由，一部無理由，依民事訴訟法第三百八十五條
    第一項前段、第七十九條第一項但書、第八十五條第二項，判決如主文。
中　　　華　　　民　　　國　　九十一　　年　　　十二　　  月　　十三　　日
    　　　　　　　　　　　　　　　　臺灣臺中地方法院民事第三庭
~B法　　　官　李悌愷
右為正本係照原本作成
如不服本判決，應於判決送達後二十日內，向本院提出上訴狀。
中　　　華　　　民　　　國　　九十一　　年　　　十二　　  月　　十三　　日
~B法院書記官　洪加芳
附表一：（金額如未特別註明，均指新台幣）
┌──┬──────┬──────┬────┬──────┬──────┐
│編號│借款金額　　│現欠餘額    │利率　　│利息起迄日  │違約金      │
├──┼──────┼──────┼────┼──────┼──────┤
│１  │一百五十萬元│九十六萬元  │百分之七│91年１月日│自91年２月│
│    │            │            │‧七七九│起至清償日止│日起至91年８│
│    │            │            │        │　          │日止，按週│
│    │            │            │        │            │年利率百分之│
│    │            │            │        │            │０‧七七七九│
│    │            │            │        │            │計算，自91年│
│    │            │            │        │            │８月日起至│
│    │            │            │        │            │清償日止按週│
│    │            │            │        │            │年利率百分之│
│    │            │            │        │            │一‧五五五八│
│    │            │            │        │            │計算。　    │
├──┼──────┼──────┼────┼──────┼──────┤
│２  │六百萬元    │六百萬元    │百分之九│90年月日│自91年１月│
│    │            │            │‧七八四│起至清償日止│日起至91年７│
│    │            │            │        │            │日止，按週│
│    │            │            │        │            │年利率百分之│
│    │            │            │        │            │０‧九七八四│
│    │            │            │        │            │計算，自91年│
│    │            │            │        │            │７月日起至│
│    │            │            │        │            │清償日止按週│
│    │            │            │        │            │年利率百分之│
│    │            │            │        │            │一‧九五六八│
│    │            │            │        │            │計算。      │
├──┼──────┼──────┼────┼──────┼──────┤
│３  │美金二萬二千│美金二萬二千│百分之六│90年１０月日│自90年１０月│
│    │一百五十四元│一百五十四元│        │起至清償日止│日起至91年４│
│    │四角        │四角        │        │            │日止，按週│
│    │            │            │        │            │年利率百分之│
│    │            │            │        │            │０‧六計算自│
│    │            │            │        │            │91年４月日│
│    │            │            │        │            │起至清償日止│
│    │            │            │        │            │按週年利率百│
│    │            │            │        │            │分之一‧二計│
│    │            │            │        │            │算。　　　　│
├──┼──────┼──────┼────┼──────┼──────┤
│４  │美金九千七百│美金九千七百│百分之六│90年１０月日│自90年１０月│
│    │八十一元二角│八十一元二角│        │起至清償日止│日起至91年４│
│    │            │            │        │            │日止，按週│
│    │            │            │        │            │年利率百分之│
│    │            │            │        │            │０‧六計算自│
│    │            │            │        │            │91年４月日│
│    │            │            │        │            │起至清償日止│
│    │            │            │        │            │按週年利率百│
│    │            │            │        │            │分之一‧二計│
│    │            │            │        │            │算。        │
├──┼──────┼──────┼────┼──────┼──────┤
│５  │美金二萬四千│美金二萬四千│百分之六│90年月日│自90年月│
│    │七百八十七元│七百八十七元│        │起至清償日止│日起至91年５│
│    │五角九分    │五角九分    │        │            │日止，按週│
│    │            │            │        │            │年利率百分之│
│    │            │            │        │            │０‧六計算自│
│    │            │            │        │            │91年５月日│
│    │            │            │        │            │起至清償日止│
│    │            │            │        │            │按週年利率百│
│    │            │            │        │            │分之一‧二計│
│    │            │            │        │            │算。　　　　│
├──┼──────┼──────┼────┼──────┼──────┤
│６  │美金一萬零四│美金一萬零四│百分之六│91年１月日│自91年１月│
│    │十七元八角  │十七元八角  │        │起至清償日止│日起至91年７│
│    │            │            │        │            │日止，按週│
│    │            │            │        │            │年利率百分之│
│    │            │            │        │            │０‧六計算自│
│    │            │            │        │            │91年７月日│
│    │            │            │        │            │起至清償日止│
│    │            │            │        │            │按週年利率百│
│    │            │            │        │            │分之一‧二計│
│    │            │            │        │            │算。　　　　│
└──┴──────┴──────┴────┴──────┴──────┘
附表二：（金額如未特別註明，均指新台幣）
┌──┬──────┬──────┬────┬──────┬──────┐
│編號│借款金額　　│現欠餘額    │利率　　│利息起迄日  │違約金      │
├──┼──────┼──────┼────┼──────┼──────┤
│１  │一百五十萬元│九十六萬元  │百分之七│91年１月日│自91年２月│
│    │            │            │‧七七九│起至清償日止│日起至91年８│
│    │            │            │        │　          │日止，按週│
│    │            │            │        │            │年利率百分之│
│    │            │            │        │            │０‧七七七九│
│    │            │            │        │            │計算，自91年│
│    │            │            │        │            │８月日起至│
│    │            │            │        │            │清償日止按週│
│    │            │            │        │            │年利率百分之│
│    │            │            │        │            │一‧五五五八│
│    │            │            │        │            │計算。　    │
├──┼──────┼──────┼────┼──────┼──────┤
│２  │六百萬元    │六百萬元    │百分之九│90年月日│自91年１月│
│    │            │            │‧七八四│起至清償日止│日起至91年７│
│    │            │            │        │            │日止，按週│
│    │            │            │        │            │年利率百分之│
│    │            │            │        │            │０‧九七八四│
│    │            │            │        │            │計算，自91年│
│    │            │            │        │            │７月日起至│
│    │            │            │        │            │清償日止按週│
│    │            │            │        │            │年利率百分之│
│    │            │            │        │            │一‧九五六八│
│    │            │            │        │            │計算。      │
├──┼──────┼──────┼────┼──────┼──────┤
│３  │美金二萬二千│美金二萬二千│百分之六│90年１０月日│自91年４月│
│    │一百五十四元│一百五十四元│        │起至清償日止│日起至91年１０│
│    │四角        │四角        │        │            │日止，按週│
│    │            │            │        │            │年利率百分之│
│    │            │            │        │            │０‧六計算自│
│    │            │            │        │            │91年１０月日│
│    │            │            │        │            │起至清償日止│
│    │            │            │        │            │按週年利率百│
│    │            │            │        │            │分之一‧二計│
│    │            │            │        │            │算。　　　　│
├──┼──────┼──────┼────┼──────┼──────┤
│４  │美金九千七百│美金九千七百│百分之六│90年１０月日│自91年４月│
│    │八十一元二角│八十一元二角│        │起至清償日止│日起至91年１０│
│    │            │            │        │            │日止，按週│
│    │            │            │        │            │年利率百分之│
│    │            │            │        │            │０‧六計算自│
│    │            │            │        │            │91年１０月日│
│    │            │            │        │            │起至清償日止│
│    │            │            │        │            │按週年利率百│
│    │            │            │        │            │分之一‧二計│
│    │            │            │        │            │算。        │
├──┼──────┼──────┼────┼──────┼──────┤
│５  │美金二萬四千│美金二萬四千│百分之六│90年月日│自91年５月│
│    │七百八十七元│七百八十七元│        │起至清償日止│日起至91年│
│    │五角九分    │五角九分    │        │            │日止，按週│
│    │            │            │        │            │年利率百分之│
│    │            │            │        │            │０‧六計算自│
│    │            │            │        │            │91年月日│
│    │            │            │        │            │起至清償日止│
│    │            │            │        │            │按週年利率百│
│    │            │            │        │            │分之一‧二計│
│    │            │            │        │            │算。　　　　│
├──┼──────┼──────┼────┼──────┼──────┤
│６  │美金一萬零四│美金一萬零四│百分之六│91年１月日│自91年７月│
│    │十七元八角  │十七元八角  │        │起至清償日止│日起至92年１│
│    │            │            │        │            │日止，按週│
│    │            │            │        │            │年利率百分之│
│    │            │            │        │            │０‧六計算自│
│    │            │            │        │            │92年１月日│
│    │            │            │        │            │起至清償日止│
│    │            │            │        │            │按週年利率百│
│    │            │            │        │            │分之一‧二計│
│    │            │            │        │            │算。　　　　│
└──┴──────┴──────┴────┴──────┴──────┘
